【裁判字號】    99,交聲,246
【裁判日期】    990505
【裁判案由】    違反道路交通管理處罰條例聲明異議
【裁判全文】
臺灣臺北地方法院交通事件裁定         99年度交聲字第246號
原處分機關  臺北市交通事件裁決所
異  議  人
即受處分人  甲○○
上列異議人即受處分人因違反道路交通管理處罰條例案件，對於
臺北市交通事件裁決所於98年11月25日所為之處分（原處分案號
：北市裁罰字第裁22-AEX765292號）聲明異議，本院裁定如下：
    主  文
異議駁回。
    理  由
一、本件原處分機關即臺北市交通事件裁決所以異議人即受處分
    人甲○○於民國98年10月21日上午10時5 分許，駕駛車牌號
    碼813 -CS 號營業一般小客車，在臺北市○○○路，因在禁
    止左轉處所違規左轉，為員警當場攔停示意其停車受檢後，
    竟拒絕停車接受稽查而逃逸，嗣由員警記下上開車輛車牌號
    碼，依違反道路交通管理處罰條例第48條第1 項第2 款、第
    60條第1 項之規定，逕行舉發「違規左轉（南向西）」及「
    拒絕停車接受稽查而逃逸」之違規。經將舉發通知單送達予
    上開車輛車主即異議人，異議人於應到案日期前提出申訴（
    舉發通知單上應到案日期與裁決書所載日期不同，係因異議
    人提出申訴，原處分機關同意延後應到案期限至98年12月21
    日），原處分機關函請原舉發機關調查結果，仍認受處分人
    有前揭違規行為，原處分機關遂於98年11月25日，依道路交
    通管理處罰條例第60條第1 項及違反道路交通管理事件統一
    裁罰基準表之規定，裁處異議人3,000 元之罰鍰（異議人被
    舉發違規左轉部分，另經原處分機關以異議人有不依標誌、
    標線、號誌指示之行為，以北市裁申字第裁22-AEX765291號
    裁決書裁處異議人罰鍰600 元，此部分業經異議人於本院99
    年4月12日訊問時撤回異議）。
二、聲明異議意旨略以：當天駕駛計程車搭載客人行經該路段，
    是因客人說有小孩在學校感冒發燒，可能是罹患H1N1，要我
    帶他去見小孩，我才會從新生北路違規左轉民族東路，當時
    警察跟我說我違規，我表示在7 點到9 點應該可以左轉，客
    人並跟警察求情說趕時間，後來警察去處理另一件機車的違
    規案件，我想警察並未跟我要駕照、行照，又去開另壹個罰
    單，是要放我一馬，我就開車離去，想不到後來竟然的給我
    開一張不聽制止而逃逸，我認為這是警察的陷阱，讓我無緣
    無故多一張罰單。為此聲明異議，請求撤銷原處分等語。
三、按汽車駕駛人駕駛汽車有違反道路交通管理處罰條例之行為
    ，經交通勤務警察或依法令執行交通稽查任務人員制止時，
    不聽制止或拒絕停車接受稽查而逃逸者，除按各該條規定處
    罰外，處3,000 元以上6,000 元以下罰鍰，並記違規點數1
    點，同條例第60條第1 項及第63條第1 項第1 款亦有明文規
    定。
四、經查：
  (一)異議人於98年10月21日上午10時5 分許，駕駛車牌號碼813
    -CS 號營業一般小客車，在臺北市○○○路，因在禁止左轉
    處所違規左轉，經臺北市政府警察局交通大隊中山分隊員警
    葉嚴上前示意要其停車，異議人即停車與員警交談，隨後於
    員警示意要另一臺車號559-CSH 號重型機車之騎士靠邊停車
    受檢時，異議人及逕自駕車離去等事實，均為異議人所不爭
    執，且經證人葉嚴到庭證述甚明；又員警葉嚴即記下上開車
    輛車牌號碼，依違反道路交通管理處罰條例第48條第1 項第
    2 款、第60條第1 項之規定，逕行舉發「違規左轉（南向西
    ）」及「拒絕停車接受稽查而逃逸」之違規等節，亦有臺北
    市政府警察局北市警交字第AEX765292 號、AEX765291 號舉
    發違反道路交通管理事件通知單影本、原裁決書影本各1 份
    可參。
  (二)又據證人葉嚴於本院審理時證稱：98年10月21日上午，我有
    在民族東路與新生北路口執行交通違規取締勤務，當時我看
    見有一臺機車跟計程車違規左轉後，在新生北路高架橋下等
    待與民族東路口的紅燈，我怕影響後面的交通，叫他們等一
    下靠邊停，對方跟我說：「這裡不是7 點到9 點嗎？」，我
    跟他說，是7 到21，等一下會解釋給對方聽等語，之後變成
    綠燈後該計程車就開走了等語；復經訊以：「你的意思是說
    當時不是你攔停而是對方在等紅綠燈先停車後，你才過去？
    」，證稱：「對。」，訊以：「所以你當時只有先跟他表示
    說，要請他靠邊停車？」，證稱：「是。」等語明確，又經
    證人葉嚴陳稱，本件攔停異議人之後，有進行全程錄音，並
    提出錄音光碟及譯文1 份，而經本院當庭勘驗結果，確認證
    人所提譯文記載內容與錄音內容一致，即當時員警與異議人
    對話內容為：「（員警）：『559-CSH 、813-CS行照駕照麻
    煩出示一下。』（813-CS駕駛）：『這不是7 點到9 點嗎？
    』，員警：『等一下靠邊停，等一下我會跟你解釋，那邊是
    7 點到21點，等一下靠邊停喔，不要離開，不然多一條』」
    ，隨後員警即開始與車號559-CSH 機車駕駛談話，經核上開
    錄音內容與證人前揭證述大致相符，且參以證人係執法人員
    ，與異議人素不相識，又無任何宿怨仇隙，衡情應無甘冒偽
    證之罪責具結為虛偽之證述之理。從而，足見當時員警葉嚴
    確實有要求異議人應出示行照、駕照予員警，並請異議人靠
    邊停車繃事實，應無疑義，至於異議人辯稱員警當時並未要
    其出示學行照、駕照云云，則不足採信。
  (三)本件員警於異議人於上開時間、地點違規左轉後正停等紅綠
    燈之際，經員警上前表示要求異議人出示行照、駕照並靠邊
    停車，並且叮囑異議人不得自行駕車離開，均如前述，而異
    議人既然剛剛左轉，並與員警討論該處禁止直接左轉之時間
    帶為何，則其自知悉員警係因認其剛剛有交通違規之行為而
    將其攔停，其於綠燈亮起後未依員警指示靠邊停車，反而直
    接離去，則其有「拒絕停車接受稽查而逃逸」違規事實，至
    為灼明。雖異議人以前揭前詞置辯，然由前揭錄音譯文可知
    ，當時員警並未對被告表示可以自行離去，異議人對員警未
    對其可以先離開一節亦不爭執，再證人葉嚴亦否認有聽見乘
    客為異議人求情或同意異議人先行離去情事，則異議人辯稱
    因為有客人幫其求情，員警去處理其他車輛，所以其以為員
    警要放其一馬，讓其離開云云，顯純粹為異議人個人之猜測
    或想像，已難採取；況且當時異議人與員警對話時間甚為短
    暫，倘異議人未配合靠邊停車，再詳述其違規之理由，員警
    亦無法立刻釐情其違規左轉是否有何法律上正當事由，而得
    作為判斷是否可不予舉發之依據，再據異議人自承其有看見
    員警又轉頭攔停另一臺違規左轉之機車之情，則以當時係異
    議人與該機車二車同時、同地違規，倘員警僅因異議人車上
    乘客向其求情，即同意不舉發異議人違規，只對另一臺機車
    之駕駛人開單舉發，豈非公然對同一時間、地點發生之交通
    違規行為為選擇性執法，依常理此種行為甚有可能遭該被舉
    發之機車駕駛人抗議甚至投訴，從而，無論於情於理，任何
    具一般智識程度程度且具相當社會經驗之人，均絕無可能以
    為員警於上開情形下，有默認駕駛人可以逕行離去之意思，
    是則異議人應明知員警根本未同意其可以駕車離開，異議人
    顯出於僥倖心理，期待員警是否因其離去即不予舉發其違規
    左轉之行為，自不得執此為免罰之事由。
五、綜上所述，異議人確有於前開時、地違規左轉並經員警攔停
    後，有拒絕停車接受稽查而逃逸之違規。原處分機關依前開
    道路交通管理處罰條例第60條第1 項及違反道路交通管理事
    件統一裁罰基準表之規定，共裁處異議人罰鍰3,000 元，尚
    無違誤。異議人猶執前詞指摘原處分不當，為無理由，自應
    將其異議駁回。
六、據上論結，依道路交通案件處理辦法第19條，裁定如主文。
中    華    民    國    99    年    5     月     5    日
                  交通法庭    法  官  陳思帆
本正本證明與原本無異。
如不服本裁定，應於送達後5日內向本院提出抗告狀。
                              書記官  林素霜
中    華    民    國    99    年    5     月    5     日

司法院資訊處製作；財團法人民間司法改革基金會備份。
